臺灣臺北地方法院民事判決　　　　　　　100年度建字第143號
原　　　告　高宏資訊股份有限公司
法定代理人　李中益
被　　　告　銳鷹文教有限公司
　　　　　　五星上將教育事業有限公司
兼　上二人
法定代理人　吳怡蓁
被　　　　告　陳立洲
上列當事人間請求償還工程款事件，本院於民國100年7月26日言
詞辯論終結，判決如下：
    主      文
被告銳鷹文教有限公司、五星上將教育事業有限公司、陳立洲應
連帶給付原告新臺幣捌拾萬元，及自民國一百年七月十四日起至
清償日止，按年息百分之五計算之利息。
原告其餘之訴駁回。
訴訟費用由被告銳鷹文教有限公司、五星上將教育事業有限公司
、陳立洲連帶負擔。
本判決於原告以新臺幣貳拾柒萬元為被告銳鷹文教有限公司、五
星上將教育事業有限公司、陳立洲供擔保後，得假執行。
原告其餘假執行之聲請駁回。
    事實及理由
壹、程序部分
  (一)按訴狀送達後，原告不得將原訴變更或追加他訴，但擴張或
    減縮應受判決事項之聲明者，不在此限，民事訴訟法第255
    條第1項第3款定有明文。查原告基於工程款請求權及侵權行
    為之法律關係，起訴聲明被告應給付原告新臺幣（下同）80
    萬元，及自民國100年4月21日起至清償日止，按年利率5%計
    算之利息，嗣仍基於工程款請求權及侵權行為之法律關係，
    變更聲明為被告應連帶給付原告80萬元，及自起訴狀繕本送
    達翌日起至清償日止，按年利率5%計算之利息。經核屬擴張
    及減縮應受判決事項之聲明，揆諸前揭規定，應予准許，合
    先敘明。
  (二)本件被告經合法通知，均未於言詞辯論期日到場，核無民事
    訴訟法第386條所列各款情形，爰依原告之聲請，由其一造
    辯論而為判決。
貳、實體部分
一、原告起訴主張：
  (一)被告陳立洲係被告銳鷹文教有限公司（下稱銳鷹公司）及被
    告五星上將教育事業有限公司（下稱五星上將公司）之實際
    負責人，被告吳怡蓁係該二家公司之掛名負責人，被告陳立
    洲自稱係「林傳薪」，以銳鷹公司名義於100年1月28日委由
    原告至被告銳鷹公司設於臺北市○○路○段33號1樓及3樓房
    屋，進行設計、室內裝潢及電腦網路工程等事宜，工程總價
    款為780,900元，並簽發如附表所示編號1至5之票據共5紙以
    支付前述工程款，而原告已依約將監視系統、防火牆、網路
    佈線、繪圖電腦、六套電腦主機加螢幕等設備，裝設於銳鷹
    公司；嗣被告陳立洲又於100年3月27日以銳鷹公司名義委由
    原告至被告銳鷹公司位於臺北市○○路○段72號2樓房屋，進
    行設計、室內裝修及電腦網路工程等事宜，出貨含裝潢之已
    完成部分工程款係33萬元，而被告陳立洲於100年3月間在被
    告銳鷹公司之同址另設立被告五星上將公司，被告陳立洲稱
    要簽發五星上將公司之支票，以支付該部分工程款，但實際
    並未簽發票據，且繼將原告前揭所施作之工程及貨物，變更
    為被告五星上將公司所有。詎原告屆期持附表編號4、5所示
    之票據金額分別為11萬元及36萬元提示，不獲付款，俱遭退
    票，前述興隆路之工程款33萬元亦未獲付款，嗣經原告查詢
    ，方知銳鷹公司、五星上將公司各已於100年3月24日、100
    年4月6日辦理停業，被告陳立洲亦已逃逸無蹤，原告始知受
    騙，並提出詐欺刑事告訴，原告設法欲將所交付監視系統、
    防火牆、網路設備、繪圖電腦、六套電腦主機加螢幕搬回，
    惟遭真實姓名不詳、自稱「謝稟承」之人宣稱陳立洲業將被
    告五星上將公司所有資產等讓與予伊，而阻止原告取回前揭
    貨物，嗣「謝稟承」連夜搬離，致原告追討無門，而被告吳
    怡蓁雖非實際負責人，但原告之部分出貨單係由被告吳怡蓁
    簽收，被告吳怡蓁並簽發附表所示之支票，且為被告銳鷹公
    司及五星上將公司之登記負責人，被告銳鷹公司及五星上將
    公司停業亦未通知原告，是被告陳立洲、吳怡蓁、「謝稟承
    」共同詐欺原告，應負共同侵權行為責任，被告銳鷹公司及
    五星上將公司依法應就渠等公司之負責人及受僱人行為負連
    帶賠償責任。
  (二)爰依工程款請求權及民法第184條第1項、第188條、公司法
    第23條等侵權行為之法律關係，聲明請求被告應連帶給付原
    告80萬元，及自起訴狀繕本送達翌日起至清償日止，按年利
    率5%計算之利息；願供擔保聲請請准宣告假執行。
二、被告均未於言詞辯論期日到場，被告陳立洲、銳鷹公司、五
    星上將公司亦未提出書狀為何聲明或陳述，又據被告吳怡蓁
    提出之書狀辯稱：伊大學畢業一年多即至銳鷹公司應徵，嗣
    受被告陳立洲即「林傳薪」之誘騙擔任銳鷹公司之負責人，
    惟銳鷹公司內外一切事務仍均由陳立洲為之，伊從未以自然
    人之地位與原告有何債權債務關係等語資為抗辯。並答辯聲
    明：原告之訴及假執行之聲請均駁回；如受不利之判決，願
    供擔保聲請宣告免為假執行。
三、按因故意或過失，不法侵害他人之權利者，負損害賠償責任
    ；數人共同不法侵害他人之權利者，連帶負損害賠償責任，
    不能知其中孰為加害人者，亦同，民法第184條第1項前段、
    第185條分別定有明文。次按受僱人因執行職務，不法侵害
    他人之權利者，由僱用人與行為人連帶負損害賠償責任；又
    公司負責人對於公司業務之執行，如有違反法令致他人受有
    損害時，對他人應與公司負連帶賠償之責，民法第188條第1
    項前段、公司法第23條第2項分別定有明文。原告主張被告
    銳鷹公司積欠其工程款共80萬元未清償，被告陳立洲、吳怡
    蓁、「謝稟承」共同詐欺原告共80萬元，被告銳鷹公司及五
    星上將公司依法應就渠等公司之負責人及受僱人行為負連帶
    賠償責任等語，茲分述如下：
  (一)原告主張關於被告銳鷹公司積欠工程款共80萬元，及被告陳
    立洲詐欺原告80萬元，陳立洲為被告銳鷹公司及五星上將公
    司實際負責人等情，業據原告提出臺北市○○路○段33號1樓
    出貨單（見本院卷第7至24頁）、代收票據明細表（見本院
    卷第25頁）、附表編號4、5票據暨退票理由單（見本院卷第
    26、27頁）、公司基本資料查詢（見本院卷第28、29頁）、
    林傳薪名片（見本院卷第30頁）、臺北市○○路○段70號出
    貨單（見本院卷第34至42頁）、報案三聯單（見本院卷第43
    頁）、公司登記預查申請表（見本院卷第44頁）、統一發票
    （見本院卷第45至47頁）均影本為證，堪信為真實。
  (二)原告主張被告吳怡蓁有共同詐欺原告行為之事實，惟為被告
    吳怡蓁所否認，查原告固舉出被告吳怡蓁於100年1月31日所
    簽收之臺北市○○路○段33號1樓出貨單3張（見本院卷第7至
    9頁）及公司基本資料查詢（見本院卷第28、29頁）為證，
    然公司基本資料查詢僅能證明被告吳怡蓁係被告銳鷹公司及
    五星上將公司之登記負責人，而原告亦自承被告吳怡蓁僅是
    掛名負責人，實際負責人係被告陳立洲，原告均是與被告陳
    立洲接洽等情（見本院卷第102、103、117頁），又被告吳
    怡蓁僅於100年1月31日在原告之出貨單上為簽收行為，該出
    貨單係前述辛亥路工程之日期最早之出貨單，而被告銳鷹公
    司於斯時即附表編號1至3所示支票尚正常付款，亦即被告銳
    鷹公司於被告吳怡蓁簽收前開出貨單時，渠前三期工程款尚
    正常付款，是尚難以被告吳怡蓁擔任被告銳鷹公司及五星上
    將公司之名義上負責人和於100年1月31日在原告之出貨單上
    為簽收行為，逕認被告吳怡蓁有共同詐欺原告之行為。再者
    ，原告主張被告吳怡蓁於100年3、4月間辦理被告銳鷹公司
    、五星上將公司停業登記，但未告知原告，顯有詐欺云云，
    惟被告吳怡蓁僅是掛名負責人，為原告所自承，則被告銳鷹
    公司、五星上將公司是否停業、是否辦理停業登記及其他相
    關處理事宜，當非被告吳怡蓁所能決定。另原告稱附表所示
    之支票均是被告吳怡蓁所簽發，惟被告吳怡蓁係名義上非實
    際負責人，原告就此事實未舉證以實其說，尚難採信。因此
    ，據上所述，原告並未能舉證證明被告吳怡蓁有共同詐欺行
    為，其請求被告吳怡蓁負連帶賠償責任，自無所據。
四、從而，原告對被告銳鷹公司依工程款請求權，對被告陳立洲
    、銳鷹公司、五星上將公司依侵權行為之法律關係，請求被
    告陳立洲、銳鷹公司、五星上將公司連帶給付原告80萬元，
    及自起訴狀繕本送達之翌日即100年7月14日起至清償日止，
    按年息5%計算之利息，為有理由，應予准許。逾此部分之請
    求，為無理由，應予駁回。
五、原告陳明願供擔保，以代釋明，聲請宣告假執行，經核原告
    勝訴部分，核與法律規定相符，爰酌定相當之擔保金額予以
    准許；至原告敗訴部分，其假執行之聲請，因訴之駁回而失
    所附麗，不應准許。
六、本件事證已臻明確，兩造其餘攻擊防禦方法及所提證據，於
    判決結果不生影響，爰不一一論列，併此敘明。
七、據上論結，本件原告之訴為一部有理由，一部無理由，依民
    依民事訴訟法第385條第1項前段、第79條、第85條第2項、
    第390條第2項，判決如主文。
中    華    民    國   100    年    8     月    19    日
                  民事第五庭    法  官  賴秀蘭
以上正本係照原本作成
如對本判決上訴，須於判決送達後20日內向本院提出上訴狀。如
委任律師提起上訴者，應一併繳納上訴審裁判費。
中    華    民    國   100    年    8     月    19    日
                                書記官  李佩芳
┌──────────────────────────────────────┐
│附表：                                                                      │
├──┬─────────┬──────┬──────┬─────┬─────┤
│編號│ 發    票    人   │付  款  人  │發  票  日  │票面金額  │支票號碼  │
│    │                  │            │            │(新臺幣)  │          │
├──┼─────────┼──────┼──────┼─────┼─────┤
│001 │銳鷹文教有限公司  │華泰商業銀行│100年2月22日│ 31,000元 │AB0000000 │
│    │吳怡蓁            │新店分行    │            │          │          │
├──┼─────────┼──────┼──────┼─────┼─────┤
│002 │銳鷹文教有限公司  │華泰商業銀行│100年3月15日│139,900元 │AB0000000 │
│    │吳怡蓁            │新店分行    │            │          │          │
├──┼─────────┼──────┼──────┼─────┼─────┤
│003 │銳鷹文教有限公司  │華泰商業銀行│100年4月2日 │140,000元 │AB0000000 │
│    │吳怡蓁            │新店分行    │            │          │          │
├──┼─────────┼──────┼──────┼─────┼─────┤
│004 │銳鷹文教有限公司  │華泰商業銀行│100年4月21日│110,000元 │AB0000000 │
│    │吳怡蓁            │新店分行    │            │          │          │
├──┼─────────┼──────┼──────┼─────┼─────┤
│005 │銳鷹文教有限公司  │華泰商業銀行│100年5月12日│360,000元 │AB0000000 │
│    │吳怡蓁            │新店分行    │            │          │          │
├──┼─────────┼──────┼──────┼─────┼─────┤
│    │合計              │            │            │780,900元 │          │
└──┴─────────┴──────┴──────┴─────┴─────┘